【裁判字號】    97,簡,56
【裁判日期】    970617
【裁判案由】    綜合所得稅
【裁判全文】
高雄高等行政法院簡易判決
                                     97年度簡字第56號
原      告  甲○○
被      告  財政部台灣省南區國稅局
代  表  人  乙○○  局長
訴訟代理人  丙○○
上列當事人間綜合所得稅事件，原告不服財政部中華民國97年1
月4日台財訴字第09600467440號訴願決定，提起行政訴訟，本院
判決如下：
    主  文
原告之訴駁回。
訴訟費用由原告負擔。
    事實及理由
一、緣原告94年度綜合所得稅結算申報，列報免稅額新台幣（下
    同）333,000元，被告以其中周旭豐（原名周文彬）由其前
    妻秀絹實際扶養，乃否准認列免稅額74,000元；又列報薪
    資所得特別扣除額435,000元，被告以其中360,000元未符合
    所得稅法第17條第1項第2款第3目第2小目前段之規定，亦否
    准認列。原告不服，申經復查，未獲變更，提起訴願，亦遭
    決定駁回，遂提起本件行政訴訟。
二、原告起訴意旨略謂：原告依法院判決每年由薪資中直接支付
    子女之扶養費360,000元，被告應准予自原告申報之所得全
    數扣除，方符合依實際所得課稅原則等語，並聲明求為判決
    訴願決定及原處分均撤銷；被告則以：（一）免稅額部分：
    查被告96年6月5日南區國稅法二字第0960049612號函請原告
    及其前妻先行協議由何人申報系爭免稅額，惟雙方無法達成
    協議。次查系爭扶養親屬94年度實際上與其前妻同居一家共
    同生活，受其前妻扶養，有學雜費繳費收據、高雄市瑞平里
    里長證明及財政部高雄市國稅局前鎮稽徵所96年3月13日財
    高國稅鎮綜所字第0960003001號函可稽，又所謂「扶養」，
    須對受扶養者扶持養護，盡其照顧之能事，非僅指於單純給
    予生活費用，即謂其已盡扶養之義務，是被告依法否准認列
    系爭免稅額74,000元，並無不合。（二）特別扣除額部分：
    原告94年度綜合所得稅結算申報，列報薪資所得特別扣除額
    435,000元，依規定僅得扣除薪資所得特別扣除額75,000元
    ，又個人之綜合所得稅，係就個人綜合所得總額，減除免稅
    額及扣除額後之綜合所得淨額計徵之，所得稅法就免稅額及
    扣除額之項目均有明確規定，依法院判決支付之扶養費並無
    得列入扣除額，亦無得自薪資所得總額減除之規定，自不得
    扣除等語，資為抗辯。並聲明求為判決駁回原告之訴。
三、查上開第一項之事實，有原告94年度綜合所得稅結算申報書
    、被告綜合所得稅核定通知書及復查決定書等附於原處分卷
    可稽，洵堪認定。原告雖主張：原告依法院判決每年由薪資
    中直接支付子女之扶養費360,000元，被告應准予自原告申
    報之所得全數扣除，方符合依實際所得課稅原則云云。惟查
    ：
（一）免稅額部分：
  １、按「免稅額：納稅義務人按規定減除其本人、配偶及合於
      下列規定扶養親屬之免稅額；‧‧‧（2）納稅義務人之
      子女未滿20歲，或滿20歲以上，而因在校就學、身心殘障
      或因無謀生能力受納稅義務人扶養者。」為所得稅法第17
      條第1項第1款第2目所明定。次按「個人於年度中結婚或
      離婚，而其配偶於該年度中有所得者，於辦理該年度綜合
      所得稅結算申報時，可自行選擇與其配偶分別或合併辦理
      結算申報。‧‧‧說明：二、於結婚或離婚年度選擇與其
      配偶分別申報綜合所得稅者，應檢附戶籍謄本，以資證明
      。至離婚者關於當年度扶養親屬寬減額，得協議由一方申
      報或由雙方申報，未經協議者，由離婚後實際扶養之一方
      申報。」為財政部66年9月3日台財稅字第35934號函釋在
      案。
  ２、查本件原告與其前妻秀絹係於91年5月21日經台灣高雄
      地方法院91年度婚字第452號民事判決離婚，其子周英凱
      及周文彬並歸由秀絹監護；又原告另依台灣高雄地方法
      院89年度家訴字第62號民事判決，自87年7月1日起至95年
      9月27日及97年11月7日止，按月應各給付其子周英凱及周
      文彬扶養費15,000元，原告全年共計支出扶養費360,000
      元，此有上開判決影本附於原處分卷足稽。而被告曾以96
      年6月5日南區國稅法二字第0960049612號函請原告及其前
      妻秀絹先行協議由何人申報系爭免稅額，此有該函文附
      卷可稽，惟雙方無法達成協議。次查，系爭扶養親屬周旭
      豐（原名周文彬），94年度實際上由原告前妻秀絹監護
      ，並與其前妻秀絹同居一家共同生活，受其扶養，此有
      秀絹之全戶戶籍資料查詢清單、周旭豐之學雜費繳收據
      、高雄市前鎮區瑞平里里長證明及財政部高雄市國稅局前
      鎮稽徵所96年3月13日財高國稅鎮綜所字第0960003001號
      函等附於原處分卷可憑，又所謂扶養，須對受扶養者扶持
      養護，盡其照顧之能事，非僅於單純給予生活費用，即謂
      其已盡扶養之義務，是被告否准認列系爭扶養親屬周旭豐
      免稅額74,000元，揆諸上開法條之規定，並無不合，原告
      訴稱其支付子女之扶養費，應准予全數扣除云云，尚非可
      採。
（二）特別扣除額部分：
  １、按「薪資所得特別扣除：納稅義務人及與納稅義務人合併
      計算稅額報繳之個人有薪資所得者，每人每年扣除7萬5千
      元，其申報之薪資所得未達7萬5千元者，就其薪資所得額
      全數扣除。」為所得稅法第17條第1項第2款第3目第2小目
      前段所明定。
  ２、查原告94年度綜合所得稅結算申報，列報取自台灣電力股
      份有限公司薪資所得1,612,199元，薪資所得特別扣除額
      435,000元，此有原告94年度綜合所得稅結算申報書附於
      原處分卷可參，惟依前揭規定，薪資所得項下，僅得扣除
      薪資所得特別扣除額75,000元。又個人之綜合所得稅，係
      就個人綜合所得總額，減除免稅額及扣除額後之綜合所得
      淨額計徵之，所得稅法就免稅額及扣除額之項目均有明確
      規定，依法院判決支付之扶養費並無得列入扣除額，亦無
      得自薪資所得總額減除之規定，自不得扣除。是原告主張
      ：原告依法院判決每年由薪資中直接支付子女之扶養費36
      0,000元，被告應准予全數扣除，方符合依實際所得課稅
      原則云云，亦不足採。
四、綜上所述，原告之主張既不足取，其94年度綜合所得稅結算
    申報，被告予以否准認列免稅額74,000元及薪資所得特別扣
    除額360,000元，並無違誤；訴願決定予以維持，亦無不合
    。原告起訴意旨求為撤銷訴願決定及原處分，為無理由，應
    予駁回。又本件係簡易訴訟事件，爰不經言詞辯論為之。
五、據上論結，本件原告之訴為無理由，依行政訴訟法第233條
    第1項、第236條、第195條第1項後段、第98條第1項前段，
    判決如主文
中    華    民    國    97    年    6     月    17   日
            高雄高等行政法院第一庭
                              法官  呂  佳  徵
以上正本係照原本作成。
如不服本判決，應於送達後20日內，向本院提出上訴狀並表明上
訴理由，如於本判決宣示後送達前提起上訴者，應於判決送達後
20日內補提上訴理由書（須按他造當事人人數附繕本）。
中    華    民    國    97    年     6    月   17     日
                            書記官  陳  嬿  如
附註：
行政訴訟法第235條（第1項、第2項）：
對於適用簡易程序之裁判提起上訴或抗告，須經最高行政法院之
許可。
前項許可，以訴訟事件所涉及之法律見解具有原則性者為限。


司法院資訊處製作；財團法人民間司法改革基金會備份。
